---
title: "Mineração de Dados"
author: "Bernardo Alexander"
date: "2025-03-26"
output: html_document
---

```{r setup, include=FALSE}
knitr::opts_chunk$set(echo = TRUE)
```

# Carregar pacotes necessários

```{r}
install.packages("tidyverse")
install.packages("tidygeocoder")
install.packages("sf")
install.packages("mapview")
install.packages("plotly")
install.packages("shiny")
install.packages("shinydashboard")
install.packages("leaflet")
install.packages("viridis")
install.packages("osmdata")

```

```{r}
library(tidyverse)
library(tidygeocoder)
library(sf)
library(mapview)
library(leaflet)
library(shiny)
library(shinydashboard)
library(plotly)
library(viridis)
library(osmdata)
```

```{r}
dados <- read_csv("https://raw.githubusercontent.com/Zanderzin/Projetos-R/refs/heads/main/SaoPaulo_OnlyAppartments.csv")

#excluir o ID 2746465644 e tambem 2746465737
dados <- dados %>% filter(ID != 2746465644 & ID != 2746465737)
```

# 1. Preço médio dos imóveis

```{r}
preco_medio <- mean(dados$Price, na.rm = TRUE)
```

# 2. Mediana do preço dos imóveis

```{r}
preco_mediana <- median(dados$Price, na.rm = TRUE)
```

# 3. Preço mínimo e máximo dos imóveis

```{r}
preco_min <- min(dados$Price, na.rm = TRUE)
preco_max <- max(dados$Price, na.rm = TRUE)

```

# 4. Preço médio por metro quadrado

```{r}
preco_m2_medio <- mean(dados$Price / dados$Area, na.rm = TRUE)
```

# 5. Área média dos imóveis

```{r}
area_media <- mean(dados$Area, na.rm = TRUE)
```

# 6. Número médio de quartos por imóvel

```{r}
quartos_medio <- mean(dados$Bedrooms, na.rm = TRUE)
```

# 7. Número médio de banheiros por imóvel

```{r}
banheiros_medio <- mean(dados$Bathrooms, na.rm = TRUE)
```

# 8. Número médio de vagas de estacionamento

```{r}
vagas_medio <- mean(dados$Parking_Spaces, na.rm = TRUE)
```

# 9. Percentual de imóveis abaixo do preço de mercado

```{r}
percentual_below_price <- mean(dados$below_price, na.rm = TRUE) * 100
```

# 10. Número total de imóveis disponíveis

```{r}
total_imoveis <- nrow(dados)
```

# 11. Número de imóveis com pelo menos 3 quartos

```{r}
imoveis_3_quartos <- sum(dados$Bedrooms >= 3, na.rm = TRUE)
```

# 12. Número de imóveis com pelo menos 2 vagas de garagem

```{r}
imoveis_2_vagas <- sum(dados$Parking_Spaces >= 2, na.rm = TRUE)
```

# 13-15. Preço médio por número de quartos

```{r}
preco_1_quarto <- mean(dados$Price[dados$Bedrooms == 1], na.rm = TRUE)
preco_2_quartos <- mean(dados$Price[dados$Bedrooms == 2], na.rm = TRUE)
preco_3oumais_quartos <- mean(dados$Price[dados$Bedrooms >= 3], na.rm = TRUE)
```

# 16. Quantidade de imóveis por bairro

```{r}
imoveis_por_bairro <- dados %>% 
  group_by(Adress) %>% 
  summarise(Quantidade = n())
```

# 17. Quantidade de imóveis cadastrados por ano

```{r}
dados$created_date <- as.Date(dados$created_date)
imoveis_por_ano <- dados %>%
  mutate(ano = year(created_date)) %>%
  count(ano)
```

# 18-19. Preço médio e número de imóveis anunciados nos últimos 12 meses

```{r}
data_limite <- max(as.Date(dados$extract_date)) - years(1)
ultimo_ano <- dados %>% filter(created_date >= data_limite)

preco_medio_12_meses <- mean(ultimo_ano$Price, na.rm = TRUE)
num_imoveis_12_meses <- nrow(ultimo_ano)
```

# 20. Variação percentual do preço médio nos últimos 5 anos

```{r}
preco_por_ano <- dados %>%
  mutate(ano = year(created_date)) %>%
  group_by(ano) %>%
  summarise(preco_medio = mean(Price, na.rm = TRUE))

if(nrow(preco_por_ano) >= 5) {
  preco_5anos_atras <- preco_por_ano$preco_medio[nrow(preco_por_ano) - 4]
  preco_atual <- preco_por_ano$preco_medio[nrow(preco_por_ano)]
  variacao_5anos <- ((preco_atual - preco_5anos_atras) / preco_5anos_atras) * 100
} else {
  variacao_5anos <- NA
}
```

# Exibir KPIs

```{r}
lista_kpis <- list(
  "Preço médio dos imóveis" = preco_medio,
  "Mediana do preço dos imóveis" = preco_mediana,
  "Preço mínimo" = preco_min,
  "Preço máximo" = preco_max,
  "Preço médio por m²" = preco_m2_medio,
  "Área média" = area_media,
  "Número médio de quartos" = quartos_medio,
  "Número médio de banheiros" = banheiros_medio,
  "Número médio de vagas" = vagas_medio,
  "Percentual abaixo do preço de mercado" = percentual_below_price,
  "Total de imóveis" = total_imoveis,
  "Imóveis com 3+ quartos" = imoveis_3_quartos,
  "Imóveis com 2+ vagas" = imoveis_2_vagas,
  "Preço médio 1 quarto" = preco_1_quarto,
  "Preço médio 2 quartos" = preco_2_quartos,
  "Preço médio 3+ quartos" = preco_3oumais_quartos,
  "Imóveis por bairro" = imoveis_por_bairro,
  "Imóveis por ano" = imoveis_por_ano,
  "Preço médio últimos 12 meses" = preco_medio_12_meses,
  "Número de imóveis últimos 12 meses" = num_imoveis_12_meses,
  "Variação de preço em 5 anos" = variacao_5anos
)

print(lista_kpis)
```

# Mapa de imóveis

```{r}
#criar as cordenadas longitude e latitude por meio do Adress
#pegue 2000 dados aleatorios
set.seed(123)
#nao precisa ser pelos mais caros, quero aleatoriedade
top2000 <- dados %>% sample_n(2000)
geo_code_dados <- top2000 %>%
  tidygeocoder::geocode(
    address = Adress,  # Verifique o nome correto da coluna!
    method = "osm"
  )

#excluir linhas com NA em lat e long de geo_code_dados
geo_code_dados <- geo_code_dados %>% filter(!is.na(lat) & !is.na(long))

dados_sf <- st_as_sf(geo_code_dados, coords = c("long", "lat"), crs = 4326)
  
# Criar um fator de cores baseado no preço
pal <- colorNumeric(palette = magma(10), 
                    domain = dados_sf$Price, 
                    na.color = "transparent")

# Criar o mapa com leaflet
mapa <- leaflet(dados_sf) %>%
  addTiles() %>%
  addCircleMarkers(
    radius = 5,  # Tamanho dos marcadores
    color = ~pal(Price),  # Cor baseada no preço
    stroke = FALSE, 
    fillOpacity = 0.8,
    popup = ~paste("Preço: R$", Price, "<br>",
                   "Área: ", Area, "m²", "<br>",
                   "Quartos: ", Bedrooms, "<br>",
                   "Banheiros: ", Bathrooms, "<br>",
                   "Vagas de estacionamento: ", Parking_Spaces, "<br>",
                   "Bairro: ", Adress, "<br>")) %>%
  addLegend(
    position = "bottomright", 
    pal = pal, 
    values = dados_sf$Price, 
    title = "Preço (R$)",
    opacity = 1
  ) %>%
  addLayersControl(
    overlayGroups = c("Imóveis", "Bairros"),
    options = layersControlOptions(collapsed = FALSE)
  )

mapa
```

```{r}
dados_sf <- dados_sf %>%
  mutate(Cluster = case_when(
    Price <= 500000  ~ "Baixo",
    Price <= 1500000 ~ "Médio",
    Price <= 3000000 ~ "Alto",
    TRUE             ~ "Luxo"
  ))

mapa <- leaflet(dados_sf) %>%
  addTiles() %>%
  addCircleMarkers(
    data = filter(dados_sf, Cluster == "Baixo"),
    group = "Baixo",
    color = "blue",
    radius = 5,
    fillOpacity = 0.8,
    popup = ~paste("Preço: R$", Price)
  ) %>%
  addCircleMarkers(
    data = filter(dados_sf, Cluster == "Médio"),
    group = "Médio",
    color = "green",
    radius = 5,
    fillOpacity = 0.8,
    popup = ~paste("Preço: R$", Price)
  ) %>%
  addCircleMarkers(
    data = filter(dados_sf, Cluster == "Alto"),
    group = "Alto",
    color = "orange",
    radius = 5,
    fillOpacity = 0.8,
    popup = ~paste("Preço: R$", Price)
  ) %>%
  addCircleMarkers(
    data = filter(dados_sf, Cluster == "Luxo"),
    group = "Luxo",
    color = "red",
    radius = 5,
    fillOpacity = 0.8,
    popup = ~paste("Preço: R$", Price)
  ) %>%
  addLayersControl(
    overlayGroups = c("Baixo", "Médio", "Alto", "Luxo"),
    options = layersControlOptions(collapsed = FALSE)
  )

mapa
```














