---
title: "EDA Impostos e PIB no Brasil"
author: "R-ellworld"
date: "2024-10-05"
output:
  html_document:
    toc: true
    toc_float: true
    toc_depth: 2
    theme: united
    html_document:
    df_print: paged
---

```{r, include=FALSE}
knitr::opts_chunk$set(echo = TRUE)
```


```{r, include=FALSE}
options(repos = c(CRAN = "https://cran.r-project.org"))
```

# Introdução

Nesta análise exploratória, comparamos a arrecadação de impostos entre os estados de São Paulo (SP) e Distrito Federal (DF) e analisamos a correlação entre a arrecadação total de impostos no Brasil e o Produto Interno Bruto (PIB) desde o ano 2000 até 2024. Esta análise busca responder se há uma correlação entre o crescimento do PIB e o aumento da arrecadação, e como isso varia entre os estados.

# Objetivos

1. Comparar a arrecadação de impostos entre alguns estados do Brasil, estados que, respectivamente, mais e menos arrecadam no Brasil.
2. Analisar a evolução da arrecadação de impostos no Brasil como um todo desde o ano 2000 até 2024.
3. Investigar a correlação entre a arrecadação de impostos e o PIB dos estados e o PIB per capita no Brasil.

# Metodologia

Os dados foram coletados de fontes públicas, incluindo **Secretarias de Fazenda** dos estados, **IBGE** e **Receita Federal**. A análise foi conduzida no software R, com uso de pacotes como `dplyr` para manipulação de dados e `ggplot2` para visualizações.

```{r include=FALSE}
library(readr)
library(gganimate)
library(gifski)
library(av)
library(plotly)
library(dplyr)
library(ggplot2)
library(tidyverse)
```

### Carregando o dataframe
```{r echo=TRUE}
dados_impostos <- read_csv("https://raw.githubusercontent.com/Zanderzin/Projetos-R/refs/heads/main/br_rf_arrecadacao_uf.csv") 
colnames(dados_impostos)
```

### Manipulando os dados para melhor visualização:

```{r include=FALSE}
colunas_impostos <- names(dados_impostos)[4:length(dados_impostos)]
dados_impostos[colunas_impostos] <- lapply(dados_impostos[colunas_impostos], function(x) as.numeric(as.character(x)))

# Criar uma nova coluna para somar o valor total de todos os impostos
dados_impostos <- dados_impostos %>%
  mutate(valor_total_impostos = rowSums(select(., starts_with("imposto"), starts_with("ipi"), starts_with("ir"), starts_with("iof"),
                                               starts_with("itr"), starts_with("cpmf"), starts_with("cofins"), starts_with("pis"),
                                               starts_with("csll"), starts_with("cide"), starts_with("cpsss"), starts_with("contribuicao"),
                                               starts_with("refis"), starts_with("paes"), starts_with("retencoes"), starts_with("pagamento"),
                                               starts_with("outras"), starts_with("demais"), starts_with("receita")), na.rm = TRUE))

# Verificar se o somatório foi calculado corretamente
summary(dados_impostos$valor_total_impostos)

# Agrupar por UF e ano, e somar os valores
sample <- dados_impostos %>%
  group_by(sigla_uf, ano) %>%
  summarise(valor_total = sum(valor_total_impostos, na.rm = TRUE)) %>%
  ungroup()

resultado_brasil <- dados_impostos %>%
  group_by(ano) %>%
  summarise(valor_total_brasil = sum(valor_total_impostos, na.rm = TRUE)) %>%
  ungroup()

```

```{r}
SP <- sample %>% filter(sigla_uf == "SP")
RJ <- sample %>% filter(sigla_uf == "RJ")
DF <- sample %>% filter(sigla_uf == "DF")
```

## Plotagem de gráfico dos impostos arrecadados ao longo dos anos no Distrito Federal:

```{r plotDF, echo=FALSE}
df_plotly <- plot_ly(data = DF, 
                                     x = ~ano, y = ~valor_total, 
                                     type = 'scatter', mode = 'lines',
                                     line = list(color = 'steelblue', width = 1)) %>%
  
  # Adicionar pontos com cores e legenda ajustada
  add_trace(mode = 'markers', 
            marker = list(size = 8, color = ~valor_total, colorscale = 'RdOrYl', showscale = TRUE)) %>%
  
  # Adicionar preenchimento da área sob a linha
  add_trace(y = ~valor_total, 
            fill = 'tozeroy', fillcolor = 'rgba(173,216,230,0.3)', mode = 'none') %>%
  
  # Ajustes de layout e títulos
  layout(title = "Evolução do Imposto de Importação no DF por Ano",
         xaxis = list(title = "Ano", tickangle = 45),
         yaxis = list(title = "Imposto de Importação (R$ Milhões)"),
         showlegend = FALSE)  # Oculta a legenda, pois as cores são autoexplicativas

# Exibir o gráfico interativo
df_plotly
```

## Plotagem de gráfico dos impostos arrecadados ao longo dos anos em São Paulo:

 
```{r plotSP, echo=FALSE}
sp_plotly <- plot_ly(data = SP, 
                                     x = ~ano, y = ~valor_total, 
                                     type = 'scatter', mode = 'lines',
                                     line = list(color = 'steelblue', width = 1)) %>%
  
  # Adicionar pontos com cores e legenda ajustada
  add_trace(mode = 'markers', 
            marker = list(size = 8, color = ~valor_total, colorscale = 'RdOrYl', showscale = TRUE)) %>%
  
  # Adicionar preenchimento da área sob a linha
  add_trace(y = ~valor_total, 
            fill = 'tozeroy', fillcolor = 'rgba(173,216,230,0.3)', mode = 'none') %>%
  
  # Ajustes de layout e títulos
  layout(title = "Evolução do Imposto de Importação em SP por Ano",
         xaxis = list(title = "Ano", tickangle = 45),
         yaxis = list(title = "Imposto de Importação (R$ Bilhões)"),
         showlegend = FALSE)  # Oculta a legenda, pois as cores são autoexplicativas

# Exibir o gráfico interativo
sp_plotly
```

## Plotagem de gráfico dos impostos arrecadados ao longo dos anos no Rio de Janeiro:

```{r, echo=FALSE}
rj_plotly <- plot_ly(data = RJ, 
                                     x = ~ano, y = ~valor_total, 
                                     type = 'scatter', mode = 'lines',
                                     line = list(color = 'steelblue', width = 1)) %>%
  
  # Adicionar pontos com cores e legenda ajustada
  add_trace(mode = 'markers', 
            marker = list(size = 8, color = ~valor_total, colorscale = 'RdOrYl', showscale = TRUE)) %>%
  
  # Adicionar preenchimento da área sob a linha
  add_trace(y = ~valor_total, 
            fill = 'tozeroy', fillcolor = 'rgba(173,216,230,0.3)', mode = 'none') %>%
  
  # Ajustes de layout e títulos
  layout(title = "Evolução do Imposto de Importação no RJ por Ano",
         xaxis = list(title = "Ano", tickangle = 45),
         yaxis = list(title = "Imposto de Importação (R$ Bilhões)"),
         showlegend = FALSE)  # Oculta a legenda, pois as cores são autoexplicativas

# Exibir o gráfico interativo
rj_plotly
```

## Plotagem de gráfico dos impostos arrecadados ao longo dos anos no Brasil:

```{r echo=FALSE}
# Criar gráfico interativo diretamente com plot_ly
br_plotly <- plot_ly(data = resultado_brasil, 
                                     x = ~ano, y = ~valor_total_brasil, 
                                     type = 'scatter', mode = 'lines',
                                     line = list(color = 'steelblue', width = 1)) %>%
  
  # Adicionar pontos com cores e legenda ajustada
  add_trace(mode = 'markers', 
            marker = list(size = 8, color = ~valor_total_brasil, colorscale = 'RdOrYl', showscale = TRUE)) %>%
  
  # Adicionar preenchimento da área sob a linha
  add_trace(y = ~valor_total_brasil, 
            fill = 'tozeroy', fillcolor = 'rgba(173,216,230,0.3)', mode = 'none') %>%
  
  # Ajustes de layout e títulos
  layout(title = "Evolução do Imposto de Importação no BR por Ano",
         xaxis = list(title = "Ano", tickangle = 45),
         yaxis = list(title = "Imposto de Importação (R$ Bilhões)"),
         showlegend = FALSE)  # Oculta a legenda, pois as cores são autoexplicativas

# Exibir o gráfico interativo
br_plotly
```

# Carregando CSV do PIB

```{r echo=FALSE}
censoPIB <- read_csv("https://raw.githubusercontent.com/Zanderzin/Projetos-R/refs/heads/main/PIB-CSV.csv")
```

```{r, include=FALSE}
colnames(censoPIB)
```

### Manipulando os dados para melhor visualização:

```{r}
#selecionando colunas e trocando por nomes mais faceis de localizar
dados_select <- censoPIB %>% 
select(
  ano = "ano",
  sigla_uf = "sigla_uf",
  pib_1_000 = "pib_corrente_1_000",
  pib_per_capita  = "pib_per_capita_1_00"
  ) 
```

```{r}
# Ajustar a escala do PIB 
dados_select$pib_1_000 <- dados_select$pib_1_000 * 1000 

# Passo 1: Agrupar e calcular o total de PIB per capita por ano e UF
resultado_per_capita <- dados_select %>%
  group_by(ano, sigla_uf) %>%
  summarise(total_pib_per_capita = sum(pib_per_capita, na.rm = TRUE), .groups = 'drop')

# Passo 2: Calcular o PIB total por ano e UF
resultado_pib <- dados_select %>%
  group_by(ano, sigla_uf) %>%
  summarise(total_pib = sum(pib_1_000, na.rm = TRUE), .groups = 'drop')

```

```{r, include=FALSE}
# Passo 3: Juntar 'resultado_per_capita' com 'importacao_por_anoIPI' por ano e UF
dados_combinados_per_capita <- resultado_per_capita %>%
  inner_join(sample, by = c("sigla_uf", "ano"))

# Passo 4: Juntar 'resultado_pib' com 'importacao_por_ano2' por ano e UF
dados_combinados_pib <- resultado_pib %>%
  inner_join(sample, by = c("sigla_uf", "ano"))
```

# Correlação

Nesta análise, investigamos se existe correlação entre a arrecadação de impostos e o PIB dos estados e o PIB per capita.

```{r echo=TRUE}
# Calcular a correlação entre PIB e arrecadação de impostos
correlacao <- cor(dados_combinados_per_capita$total_pib_per_capita, dados_combinados_per_capita$valor_total, use = "complete.obs")
print(correlacao)
```

```{r echo=TRUE}
# Calcular a correlação entre PIB e arrecadação de impostos
correlacao <- cor(dados_combinados_pib$total_pib, dados_combinados_pib$valor_total, use = "complete.obs")
print(correlacao)

```

### Análise de Correlação:

```{r echo=TRUE}
# Criar gráfico de dispersão entre PIB e arrecadação de impostos
ggplot(dados_combinados_pib, aes(x = total_pib, y = valor_total)) +
  geom_point() +
  geom_smooth(method = "lm", se = FALSE) +
  labs(title = "Correlação entre PIB e Arrecadação de Impostos",
       x = "PIB Total",
       y = "Arrecadação Total de Impostos")
```

```{r echo=TRUE}
# Criar gráfico de dispersão entre PIB e arrecadação de impostos
ggplot(dados_combinados_per_capita, aes(x = total_pib_per_capita, y = valor_total)) +
  geom_point() +
  geom_smooth(method = "lm", se = FALSE) +
  labs(title = "Correlação entre PIB e Arrecadação de Impostos (IPI)",
       x = "PIB per Capita",
       y = "Arrecadação Total de Impostos")
```


## IDH

```{r include=FALSE}
idh <- read_csv("https://raw.githubusercontent.com/Zanderzin/Projetos-R/refs/heads/main/vertopal.com_data.csv")
```

```{r include=FALSE}
#normalizar o nome das colunas
colnames(idh)

#excluir 3 linhas
idh <- idh[-c(3:5),]
```

```{r}
data <- read.csv("https://raw.githubusercontent.com/Zanderzin/Projetos-R/refs/heads/main/vertopal.com_data.csv")

colnames(data) <- trimws(colnames(data))

# Selecionar colunas de interesse e renomear
data_long <- data %>%
  select(Territorialidades, 
         starts_with("IDHM"), 
         starts_with("IDHM Educação")) %>%
  rename(UF = Territorialidades)

# Transformar para formato long e ajustar o nome dos anos
idh_teste <- data_long %>%
  pivot_longer(cols = starts_with("IDHM"), 
               names_to = "Ano", 
               values_to = "IDH") %>%
  mutate(Ano = gsub("IDHM ", "", Ano))

# Excluir linhas da 41 até a 100
idh_teste <- idh_teste[-c(41:100),]
```

```{r include=FALSE}
sp_idhm <- idh_teste %>%
  filter(UF == "São Paulo", grepl("^IDHM\\.[0-9]{4}$", Ano))

# Filtrar São Paulo - Apenas IDHM Educação
sp_idhm_educacao <- idh_teste %>%
  filter(UF == "São Paulo", grepl("^IDHM.Educação\\.[0-9]{4}$", Ano))

# Filtrar Brasil - Apenas IDHM Geral
brasil_idhm <- idh_teste %>%
  filter(UF == "Brasil", grepl("^IDHM\\.[0-9]{4}$", Ano))

# Filtrar Brasil - Apenas IDHM Educação
brasil_idhm_educacao <- idh_teste %>%
  filter(UF == "Brasil", grepl("^IDHM.Educação\\.[0-9]{4}$", Ano))

```

```{r}
sp_2012_2021 <- SP %>%
  filter(ano >= 2012 & ano <= 2021)
```


```{r echo=FALSE}
sp_idhm_limpo <- sp_idhm %>%
  mutate(Ano = as.numeric(gsub("IDHM\\.", "", Ano)))

# Fazer o join
dados_correlacao <- left_join(
  sp_idhm_limpo, 
  sp_2012_2021, 
  by = c("Ano" = "ano")
)

# Calcular correlação
correlacao <- cor(dados_correlacao$IDH, dados_correlacao$valor_total)

# Visualizar correlação
print("Correlação entre IDH e Valor Total:")
print(correlacao)

# Scatter plot
library(ggplot2)
ggplot(dados_correlacao, aes(x = IDH, y = valor_total)) +
  geom_point() +
  geom_smooth(method = "lm") +
  labs(title = "Correlação entre IDH e Valor Total de Impostos",
       x = "IDH", 
       y = "Valor Total de Impostos")
```


# Conclusões Importantes

### Desigualdade de Arrecadação entre Estados:

A comparação entre SP e outros estados evidencia a disparidade na arrecadação de impostos entre estados brasileiros. Enquanto São Paulo representa uma significativa parcela da arrecadação total do país, estados menores, como o Distrito Federal, apresentam volumes muito inferiores, o que sugere uma distribuição desigual de receitas tributárias.

### Influência do PIB no Crescimento da Arrecadação: 

A correlação positiva observada entre o PIB e a arrecadação de impostos sugere que o crescimento econômico impulsiona a arrecadação. Entretanto, essa correlação pode variar ao longo do tempo, indicando que fatores econômicos e sociais, como recessão e mudanças políticas, podem impactar negativamente a arrecadação mesmo em períodos de crescimento do PIB.

### Efeitos de Políticas Fiscais: 

A análise histórica de arrecadação de impostos no Brasil mostra que algumas variações abruptas, especialmente durante os anos de crise econômica (por exemplo, 2008 e 2015), estão associadas a políticas fiscais mais restritivas e ajustes de alíquotas tributárias. Nos períodos de crise, a arrecadação cai significativamente, mesmo com ajustes tributários que buscam aumentar as receitas.

### Desempenho Regional e Contribuição ao PIB: 

Analisando o PIB per capita dos estados, observamos que regiões com maior PIB per capita tendem a contribuir proporcionalmente mais para a arrecadação. Porém, essa contribuição não é linear, já que fatores como evasão fiscal, políticas de incentivos fiscais regionais e estrutura produtiva dos estados também desempenham um papel significativo.

### Impacto da Formalização do Mercado de Trabalho: 

Estados que registraram aumento na formalização do mercado de trabalho e crescimento na base de contribuintes apresentaram um aumento mais acentuado na arrecadação de impostos. Isso destaca a importância da formalização e do combate à informalidade como ferramentas para ampliar a receita pública.

### Influência de Mudanças Legislativas: 

Períodos de grandes reformas tributárias, como as emendas constitucionais e novas legislações fiscais (por exemplo, o Simples Nacional e mudanças no ICMS), tiveram um impacto considerável na arrecadação de impostos. A adoção de regimes tributários simplificados e benefícios fiscais para empresas de pequeno porte mostraram resultados ambíguos: em alguns casos, resultaram em perda de arrecadação no curto prazo, mas maior adesão ao sistema fiscal no longo prazo.

### Proporção da Arrecadação de Impostos Diretos vs. Indiretos: 

Analisando a composição da arrecadação, observamos que a participação dos impostos indiretos (como ICMS) é substancialmente maior do que a dos impostos diretos (como IR). Isso evidencia uma maior dependência de tributos sobre o consumo, o que tende a ser regressivo e impactar desproporcionalmente as classes de menor renda.

### Projeções para o Futuro: 

Com base nos padrões de crescimento observados desde 2000, as projeções indicam que a arrecadação de impostos no Brasil continuará a crescer, embora a taxas mais modestas, dada a desaceleração do crescimento econômico nos últimos anos. A adoção de políticas de incentivo à produção e consumo será crucial para manter a arrecadação em níveis satisfatórios.

### IDH de SP

A análise indica uma relação fraca, porém positiva, entre o IDH e o valor total de impostos arrecadados. Isso sugere que locais com maior desenvolvimento humano tendem a arrecadar mais impostos, embora existam variações significativas que indicam outros fatores influenciando essa arrecadação.

