---
title: "Trabalho de Mineração de Dados"
author: "Bernardo Alexander e Igor Nobre"
date: "2025-03-26"
output:
  html_document:
    toc: true
    toc_float: true
    toc_depth: 2
    theme: united
    html_document:
    df_print: paged
---

```{r setup, include=FALSE}
knitr::opts_chunk$set(echo = TRUE)
options(repos = c(CRAN = "https://cran.rstudio.com/"))
```

# Carregar pacotes necessários

```{r include=FALSE}
install.packages("tidyverse")
install.packages("tidygeocoder")
install.packages("sf")
install.packages("mapview")
install.packages("plotly")
install.packages("leaflet")
install.packages("viridis")
install.packages("dplyr")
install.packages("ggplot2")
install.packages("htmltools")
install.packages("leaflet.extras")
```

```{r include=FALSE}
library(tidyverse)
library(tidygeocoder)
library(sf)
library(mapview)
library(leaflet)
library(plotly)
library(viridis)
library(dplyr)
library(ggplot2)
library(htmltools)
library(leaflet.extras)
```

```{r include=FALSE}
dados <- read_csv("https://raw.githubusercontent.com/Zanderzin/Projetos-R/refs/heads/main/SaoPaulo_OnlyAppartments.csv")

#excluir o ID 2746465644 e tambem 2746465737
dados <- dados %>% filter(ID != 2746465644 & ID != 2746465737)
```
# Montagem de KPIs

##### 1. Preço médio dos imóveis

```{r}
preco_medio <- mean(dados$Price, na.rm = TRUE)
```

##### 2. Mediana do preço dos imóveis

```{r}
preco_mediana <- median(dados$Price, na.rm = TRUE)
```

##### 3. Preço mínimo e máximo dos imóveis

```{r}
preco_min <- min(dados$Price, na.rm = TRUE)
preco_max <- max(dados$Price, na.rm = TRUE)

```

##### 4. Preço médio por metro quadrado

```{r}
preco_m2_medio <- mean(dados$Price / dados$Area, na.rm = TRUE)
```

##### 5. Área média dos imóveis

```{r}
area_media <- mean(dados$Area, na.rm = TRUE)
```

##### 6. Número médio de quartos por imóvel

```{r}
quartos_medio <- mean(dados$Bedrooms, na.rm = TRUE)
```

##### 7. Número médio de banheiros por imóvel

```{r}
banheiros_medio <- mean(dados$Bathrooms, na.rm = TRUE)
```

##### 8. Número médio de vagas de estacionamento

```{r}
vagas_medio <- mean(dados$Parking_Spaces, na.rm = TRUE)
```

##### 9. Percentual de imóveis abaixo do preço de mercado

```{r}
percentual_below_price <- mean(dados$below_price, na.rm = TRUE) * 100
```

##### 10. Número total de imóveis disponíveis

```{r}
total_imoveis <- nrow(dados)
```

##### 11. Número de imóveis com pelo menos 3 quartos

```{r}
imoveis_3_quartos <- sum(dados$Bedrooms >= 3, na.rm = TRUE)
```

##### 12. Número de imóveis com pelo menos 2 vagas de garagem

```{r}
imoveis_2_vagas <- sum(dados$Parking_Spaces >= 2, na.rm = TRUE)
```

##### 13-15. Preço médio por número de quartos

```{r}
preco_1_quarto <- mean(dados$Price[dados$Bedrooms == 1], na.rm = TRUE)
preco_2_quartos <- mean(dados$Price[dados$Bedrooms == 2], na.rm = TRUE)
preco_3oumais_quartos <- mean(dados$Price[dados$Bedrooms >= 3], na.rm = TRUE)
```

##### 16. Quantidade de imóveis por bairro

```{r}
imoveis_por_bairro <- dados %>% 
  group_by(Adress) %>% 
  summarise(Quantidade = n())
```

##### 17. Quantidade de imóveis cadastrados por ano

```{r}
dados$created_date <- as.Date(dados$created_date)
imoveis_por_ano <- dados %>%
  mutate(ano = year(created_date)) %>%
  count(ano)
```

##### 18-19. Preço médio e número de imóveis anunciados nos últimos 12 meses

```{r}
data_limite <- max(as.Date(dados$extract_date)) - years(1)
ultimo_ano <- dados %>% filter(created_date >= data_limite)

preco_medio_12_meses <- mean(ultimo_ano$Price, na.rm = TRUE)
num_imoveis_12_meses <- nrow(ultimo_ano)
```

##### 20. Variação percentual do preço médio nos últimos 5 anos

```{r}
preco_por_ano <- dados %>%
  mutate(ano = year(created_date)) %>%
  group_by(ano) %>%
  summarise(preco_medio = mean(Price, na.rm = TRUE))

if(nrow(preco_por_ano) >= 5) {
  preco_5anos_atras <- preco_por_ano$preco_medio[nrow(preco_por_ano) - 4]
  preco_atual <- preco_por_ano$preco_medio[nrow(preco_por_ano)]
  variacao_5anos <- ((preco_atual - preco_5anos_atras) / preco_5anos_atras) * 100
} else {
  variacao_5anos <- NA
}
```

# Exibir KPIs

```{r}
lista_kpis <- list(
  "Preço médio dos imóveis" = preco_medio,
  "Mediana do preço dos imóveis" = preco_mediana,
  "Preço mínimo" = preco_min,
  "Preço máximo" = preco_max,
  "Preço médio por m²" = preco_m2_medio,
  "Área média" = area_media,
  "Número médio de quartos" = quartos_medio,
  "Número médio de banheiros" = banheiros_medio,
  "Número médio de vagas" = vagas_medio,
  "Percentual abaixo do preço de mercado" = percentual_below_price,
  "Total de imóveis" = total_imoveis,
  "Imóveis com 3+ quartos" = imoveis_3_quartos,
  "Imóveis com 2+ vagas" = imoveis_2_vagas,
  "Preço médio 1 quarto" = preco_1_quarto,
  "Preço médio 2 quartos" = preco_2_quartos,
  "Preço médio 3+ quartos" = preco_3oumais_quartos,
  "Imóveis por bairro" = imoveis_por_bairro,
  "Imóveis por ano" = imoveis_por_ano,
  "Preço médio últimos 12 meses" = preco_medio_12_meses,
  "Número de imóveis últimos 12 meses" = num_imoveis_12_meses,
  "Variação de preço em 5 anos" = variacao_5anos
)

print(lista_kpis)
```

# Mapa de imóveis baseado no Preço

```{r}
#criar as cordenadas longitude e latitude por meio do Adress
#pegue os 100 mais caros
mais_caras_100 <- dados %>% top_n(1000, Price)
geo_code_dados <- mais_caras_100 %>%
  tidygeocoder::geocode(
    address = Adress,  # Verifique o nome correto da coluna!
    method = "osm"
  )

#excluir linhas com NA em lat e long de geo_code_dados
geo_code_dados <- geo_code_dados %>% filter(!is.na(lat) & !is.na(long))

dados_sf <- st_as_sf(geo_code_dados, coords = c("long", "lat"), crs = 4326)
  
# Criar um fator de cores baseado no preço
pal <- colorNumeric(palette = magma(10), 
                    domain = dados_sf$Price, 
                    na.color = "transparent")

# Criar o mapa com leaflet
mapa <- leaflet(dados_sf) %>%
  addTiles() %>%
  addProviderTiles(providers$CartoDB.Positron) %>%
  addCircleMarkers(
    radius = 5,  # Tamanho dos marcadores
    color = ~pal(Price),  # Cor baseada no preço
    stroke = FALSE, 
    fillOpacity = 0.8,
    popup = ~paste("Preço: R$", Price, "<br>",
                   "Área: ", Area, "m²", "<br>",
                   "Quartos: ", Bedrooms, "<br>",
                   "Banheiros: ", Bathrooms, "<br>",
                   "Vagas de estacionamento: ", Parking_Spaces, "<br>",
                   "Bairro: ", Adress, "<br>")) %>%
  addLegend(
    position = "bottomright", 
    pal = pal, 
    values = dados_sf$Price, 
    title = "Preço (R$)",
    opacity = 1
  )

# Adicionar título ao mapa
titulo <- tags$h2(style = "color: purple; font-family: Arial; text-align: center;",
                  "Mapa de Preços de Imóveis em São Paulo")
descricao <- tags$p(style = "font-size: 14px; color: black; text-align: center;",
                    "Os dados apresentados neste mapa são baseados em análises de imóveis disponíveis em São Paulo.")
mapa <- htmltools::tagList(titulo, descricao, mapa)

mapa


```

# Mapa de calor

```{r}
# Criar um mapa de calor com leaflet
mapa_calor <- leaflet(geo_code_dados) %>%
  addTiles() %>%
  addProviderTiles(providers$CartoDB.Positron) %>%
  addHeatmap(
    lng = ~long, 
    lat = ~lat, 
    intensity = ~Price, 
    blur = 20, 
    max = 0.05, 
    radius = 15
  ) %>%
  addLegend(
    position = "bottomright", 
    pal = pal, 
    values = geo_code_dados$Price, 
    title = "Preço (R$)",
    opacity = 1
  )
# Adicionar título ao mapa
titulo_calor <- tags$h2(style = "color: purple; font-family: Arial; text-align: center;",
                         "Mapa de Calor de Preços")

mapa_calor <- htmltools::tagList(titulo_calor, mapa_calor)
mapa_calor

```

# Gráficos

```{r}
plot_ly(dados, x = ~Price, type = "histogram", 
        marker = list(color = 'skyblue', line = list(color = 'black', width = 1))) %>%
  layout(title = "Distribuição dos Preços dos Imóveis",
         xaxis = list(title = "Preço (R$)"),
         yaxis = list(title = "Quantidade de Imóveis"))
```

```{r}
dados %>%
  filter(!is.na(Bedrooms)) %>%
  group_by(Bedrooms) %>%
  summarise(PrecoMedio = mean(Price, na.rm = TRUE)) %>%
  ggplot(aes(x = factor(Bedrooms), y = PrecoMedio)) +
  geom_col(fill = "steelblue") +
  labs(title = "Preço Médio por Número de Quartos", x = "Número de Quartos", y = "Preço Médio (R$)")
```

```{r}
#colocar a paleta de cores em degrade
imoveis_por_bairro %>%
  top_n(10, Quantidade) %>%
  ggplot(aes(x = reorder(Adress, Quantidade), y = Quantidade)) +
  geom_col(aes(fill = Quantidade), show.legend = FALSE) +
  scale_fill_viridis_c() +
  coord_flip() +
  labs(title = "Top 10 Bairros com Mais Imóveis", x = "Bairro", y = "Quantidade de Imóveis")
```


```{r}
plot_ly(dados, x = ~Price / Area, type = "histogram", 
        marker = list(color = 'orange', line = list(color = 'black', width = 1))) %>%
  layout(title = "Distribuição do Preço por Metro Quadrado",
         xaxis = list(title = "Preço por m² (R$)"),
         yaxis = list(title = "Quantidade de Imóveis"))
```

```{r}
ggplot(preco_por_ano, aes(x = ano, y = preco_medio)) +
  geom_line(color = "purple", size = 1.2) +
  geom_point(size = 2) +
  labs(title = "Evolução do Preço Médio dos Imóveis", x = "Ano", y = "Preço Médio (R$)")
```

```{r}
ggplot(dados, aes(x = factor(Bedrooms), y = Price)) +
  geom_boxplot(fill = "lightblue") +
  labs(title = "Distribuição de Preços por Número de Quartos", x = "Número de Quartos", y = "Preço (R$)")
```

```{r}
df <- data.frame(
  Categoria = c("Abaixo do Preço", "Acima/Na Média"),
  Percentual = c(percentual_below_price, 100 - percentual_below_price)
)

ggplot(df, aes(x = "", y = Percentual, fill = Categoria)) +
  geom_bar(stat = "identity", width = 1) +
  coord_polar("y") +
  labs(title = "Percentual de Imóveis Abaixo do Preço de Mercado") +
  theme_void()
```

```{r}
ggplot(dados, aes(x = Area, y = Price)) +
  geom_point(alpha = 0.4, color = "darkred") +
  geom_smooth(method = "lm", color = "black") +
  labs(title = "Relação entre Área e Preço dos Imóveis", x = "Área (m²)", y = "Preço (R$)")
```

# Análises:

Preço médio dos imóveis: R$ 2.028.684
Isso já mostra que o foco do dataset está em imóveis de padrão médio-alto para cima.

Mediana do preço: R$ 1.319.899
A mediana é bem menor que a média, o que indica uma distribuição assimétrica, com alguns imóveis muito caros puxando a média para cima. Isso é típico em mercados de luxo.

Preço mínimo e máximo: de R$ 100 mil até R$ 67.500.000
Reflete a grande heterogeneidade dos imóveis analisados. Pode indicar desde studios até coberturas de alto padrão.

Preço médio por metro quadrado: R$ 13.597/m²
Esse valor é alto mesmo para São Paulo, o que reforça que o recorte é focado em apartamentos em regiões valorizadas.

O mercado parece estar mais estável ou até retraído nos últimos anos, apesar de preços elevados.

Há forte influência do número de quartos e área no preço — você pode construir um modelo preditivo com base nisso.

O mapeamento mostra bairros estratégicos para investimentos ou estudos mais profundos (ex: comparar valorização por bairro).

Há uma concentração em imóveis de alto padrão, o que pode indicar um viés no dataset — talvez coletado de plataformas de imóveis de luxo.













